【裁判字號】    98,交聲,1319
【裁判日期】    990315
【裁判案由】    違反道路交通管理處罰條例聲明異議
【裁判全文】
臺灣士林地方法院交通事件裁定        98年度交聲字第1319號
原處分機關  交通部公路總局臺北區監理所
異  議  人
即受處分人  甲○○
上列異議人即受處分人因違反道路交通管理處罰條例案件，對於
交通部公路總局臺北區監理所於民國98年10月20日所為之處分（
原處分案號：北監營裁字第裁40-C00000000號）聲明異議，本院
裁定如下：
    主  文
原處分撤銷。
甲○○不罰。
    理  由
一、異議意旨略以：本件異議人甲○○於案發時駕車經過該地，
    並不知有肇事，伊駕駛之自用小客車直行時，並不知有機車
    滑倒，且伊係在可以迴轉之車道迴轉，並無違規，異議人並
    無肇事逃逸之情形，請求撤銷原處分，改諭知異議人不罰等
    語。
二、原處分意旨略以：異議人即本件受處分人甲○○駕駛所有車
    號609-YG號營業一般小客車，於民國98年9 月3 日凌晨1 時
    23分許，行經新莊市○○路371 號，有「肇事逃逸（車禍致
    人受輕傷）」違規，爰依道路交通管理處罰條例第62條第3
    項、第4 項前段之規定（原處分漏引第3 項），裁處罰鍰新
    臺幣（下同）6,000 元，吊銷駕駛執照1 年。
三、按認定犯罪事實所憑之證據，雖不以直接證據為限，間接證
    據亦包括在內。然而無論直接證據或間接證據，其得為訴訟
    上之證明者，須於通常一般之人均不致有所懷疑，而得確信
    其為真實之程度者，始得據為有罪之認定。倘其證明尚未達
    此一程度，而有合理之懷疑存在，而無從使事實審法院得有
    罪之確信時，即應由法院為諭知被告無罪之判決（最高法院
    76年度臺上字第4986號判例參照）。又法院受理交通事件，
    準用刑事訴訟法之規定，道路交通管理處罰條例第89條前段
    定有明文，是以法院審理行為人違反道路交通管理處罰條例
    案件時，當有其適用。從而法院於審理行為人違反道路交通
    管理處罰條例案件，如就原處分機關所認定之行為人違規事
    實仍有合理之懷疑，而無法確信行為人確有該當於道路交通
    管理處罰條例各該處罰條文之構成要件事實時，即應依罪疑
    唯輕之原則，為受處分人有利之認定。次按汽車駕駛人駕駛
    汽車肇事致人受傷或死亡者，應即採取救護措施及依規定處
    置，並通知警察機關處理，不得任意移動肇事汽車及現場痕
    跡證據，違者處新臺幣3,000 元以上9,000 元以下罰鍰；前
    項駕駛人肇事致人受傷而逃逸者，吊銷其駕駛執照，一年內
    禁考，道路交通管理處罰條例第62條第3 項前段、第4 項前
    段、第67條第3 項分別定有明文。查上開條項所要裁罰者，
    乃汽車駕駛人肇事致人受傷或死亡，竟未即採取救護措施及
    依規定處置而逃逸，是該條項之構成要件，除客觀上有駕車
    肇事致人死傷，未採取救護措施及依規定處置而逃逸外，尚
    須駕駛人主觀上知悉自己肇事致人死傷而逃逸，始足相當，
    倘駕駛人根本不知發生車禍致人死傷而離去，自與上開條文
    所欲苛責裁罰之要件不符，難以上開條項裁罰。
四、經查：訊據異議人甲○○堅詞否認伊根本沒有肇事，伊不知
    道旁邊有機車滑倒，伊行經案發地點的時候伊根本就不知道
    ；伊根本沒有看到這個人，伊也沒有下車，伊也不知道被害
    人倒地，因為當天雨下的很大，伊根本就沒有看到他，伊沒
    有下車等語（見本院卷第40、43頁）；又證人即本件舉發員
    警陳明祺於本院訊問時結證稱：案發當時伊沒有在現場看到
    經過，伊是接獲報案之後到場；據被害人說是沒有發生碰撞
    ，其實依經驗法則，機車應該有相當的速度，來不及煞車；
    如果依據異議人自稱的方向，異議人當時所迴轉之路口是可
    以迴轉的等語（見本院卷第44、45頁）；另本院依職權調取
    異議人甲○○因同一行為涉犯公共危險罪刑事案件偵查卷宗
    （臺灣板橋地方法院檢察署98年度偵字第27271 號），異議
    人於偵訊中陳稱：伊沒有與告訴人發生碰撞，伊不知道告訴
    人當時在伊所駕駛的計程車後面滑倒，伊當時沒有下車查看
    他等語（見上開偵卷98年10月16日偵訊筆錄）；告訴人即機
    車駕駛人乙○○於同案警詢中證述：伊等雙方沒有發生碰撞
    等語；同案偵查中亦證稱：伊是右線道，…，當時伊在他後
    面緊急煞車，天雨路滑，伊滑到對向車道，伊和被告沒有擦
    撞等語明確（見同上偵訊筆錄），綜上所述，本件異議人並
    無與乙○○之機車發生碰撞，異議人辯稱未與機車發生碰撞
    ，並非無據，當可採信，再以異議人當時係合法之迴轉，據
    此，殊難認異議人於案發時，主觀上明知或可得而知有肇事
    之情事，進而謂異議人有肇事逃逸之主觀惡性，從而，本件
    並無證據證明異議人有駕車肇事致人受傷而逕自駛離現場之
    行為，無從遽認其有違反道路交通管理處罰條例第62條第3
    項、第4 項之故意或過失，原處分認異議人有上揭違規，尚
    乏依據。
五、綜上所述，本件既查無其他積極證據足以證明異議人有原處
    分機關所認定前開違規行為之故意或過失，自應為對異議人
    有利之認定。原處分機關不察，遽對異議人為前開裁決，難
    認為允當，應認異議人之異議為有理由，由本院將原處分撤
    銷，改諭知異議人不罰，以資適法。
據上論結，應依道路交通案件處理辦法第20條，裁定如主文。
中    華    民    國    99    年    3     月    15    日
                  交通法庭法  官  吳維雅
以上正本證明與原本無異
如不服本裁定應於送達後5 日內向本院提出抗告狀
                          書記官  劉育君
中    華    民    國    99    年    3     月    15    日

司法院資訊處製作；財團法人民間司法改革基金會備份。
